臺灣高等法院民事判決　　　　　　　　　　96年度訴字第15號
原　　　告　　甲○○
訴訟代理人　　吳俊儀律師
複　代理人　　劉厲生律師
被　　　告　　乙○○
　　　　　　　丙○○
上列當事人間侵權行為損害賠償事件，原告提起刑事附帶民事訴
訟，本院於民國96年6月26日言詞辯論終結，判決如下：
  主  文
被告各應給付原告新台幣貳萬元及自民國九十六年二月一日起至
清償日止，按年息百分之五計算之利息。
原告其餘之訴駁回。
訴訟費用由被告各負擔五十分之一，餘由原告負擔。
原告假執行之聲請駁回。
  事實及理由
甲、程序方面：
    按附帶民事訴訟經移送或發回，發交於民事庭後，適用民事
    訴訟法，刑事訴訟法第490條後段定有明文。次按訴之變更
    或追加，非經他造同意，不得為之，但擴張或減縮應受判決
    事項之聲明者，不在此限，民事訴訟法第255條第1項第3款
    定有明文。本件原告原於起訴時，請求：(一)被告等應連帶給
    付原告新台幣（下同）100萬元及自起訴狀繕本送達之翌日
    起至清償日止，按年息5%計算之利息。(二)被告等應在中國時
    報、聯合報及自由時報各刊登道歉啟事一天，其費用由被告
    負擔。(三)第一項之請求，原告願供擔保，請准宣告假執行。
    嗣於言詞辯論期日減縮為僅請求被告乙○○、丙○○各應給
    付原告50萬元，及均自民國（下同）96年2月1日起至清償日
    止，按年息5%計算之利息。被告乙○○、丙○○亦表同意（
    見本院卷第50頁），揆諸前開規定，應予准許。
乙、實體方面：
一、原告起訴主張：被告乙○○、丙○○係夫妻，二人與原告本
    來均為臺北縣新店市○○路106巷「伴吾別墅」社區之住戶
    ，惟彼此間因多次進出停車場未關鐵門問題而素來不睦。94
    年9月3日下午8時許，被告乙○○基於恐嚇危害他人安全及
    公然侮辱之犯意，在上開社區343號1樓前之不特定多數人得
    以共見共聞處，按下原告之電鈴，於原告聞聲自窗台探頭向
    下觀望之際，以台語對原告辱罵並同時恫稱：「幹你娘，俗
    辣，你不下來就要讓你好看，要給你們全家死」等語，公然
    侮辱原告致名譽受損，並通知將加害原告之生命，致原告心
    生畏懼。又被告丙○○於同年11月23日12時許，在該社區大
    樓地下停車場，因進出停車場未關鐵門問題而與原告再生糾
    紛，爭吵間竟基於恐嚇危害他人安全之犯意，先撥打行動電
    話予被告乙○○稱：「老公，你趕快回來，多帶幾個人來」
    ，再對原告恫稱：「你再這樣，我叫我老公帶人殺你全家」
    等語，通知將加害原告之生命，致原告心生畏懼。爰依民法
    第195條之規定，請求被告乙○○、丙○○各應給付原告50
    萬元，及均自96年2月1日起至清償日止，按年息5%計算之利
    息等情。
二、被告乙○○、丙○○則以：兩造間之糾紛，乃起因於被告乙
    ○○、丙○○前向「伴吾別墅」社區管理委員會反映公共遮
    雨棚需要修護，然並未先知會擔任委員的原告，以致得罪原
    告，此後雙方即生嫌隙，被告乙○○、丙○○為保障本身權
    益才互相訴訟，所以責任應由原告承擔。又原告前曾恐嚇被
    告丙○○及3名子女，經台灣台北地方法院（下稱台北地院
    ）96年度訴字第1527號判決須賠償2萬元，惟原告卻在本事
    件中向被告乙○○、丙○○請求巨額之賠償金，殊不合理；
    且被告乙○○於另案損害賠償事件（台北地院95年度訴字第
    5686號）亦僅需給付原告2萬元而已。此外，被告丙○○係
    單純之家庭主婦，無經濟能力，目前與被告乙○○共同扶養
    3名子女，僅靠被告乙○○每月3萬元之薪資糊口，應參酌兩
    造之經濟能力等語，資為抗辯，並聲明求為駁回原告之訴。
三、兩造不爭之事實：
    (一)被告丙○○被原告恐嚇案件，經台北地院96年度訴字第15
      27號民事判決原告應賠償被告丙○○2萬元。
    (二)原告請求被告丙○○損害賠償事件，經台北地院95年度訴
      字第5686號判決被告丙○○應賠償原告2萬元。
    (三)本件被告因上開恐嚇之事實，經檢察官提起公訴，案經本
      院96年度易字第103號刑事判決二人均有罪確定在案。
四、兩造爭執要旨：(一)被告是否有侵權行為之事實？(二)原告請求
    賠償之金額以若干元為適當？茲分述之：
    (一)本件被告有侵權行為之事實：
      被告均否認有恐嚇原告等侵權行為之事實，惟查：
      1.關於94年9月3日部分：
        上揭事實，業據原告於刑事偵審中指訴綦詳，並經證人
        鍾肇文於偵查中證述屬實（見台北地檢署95偵字第4436
        號、偵查卷第45頁），於刑事原審證稱：94年9月3日晚
        上8時許，其在安祥路343號樓下遛狗，見乙○○去按2
        樓原告電鈴，丙○○站在乙○○後面，因為原告是安全
        委員，很多人跟原告反應丙○○那棟常常不關鐵門，委
        員會就在停車場張貼公告，要求住戶出入要關鐵門，乙
        ○○、丙○○即為此事去找原告。乙○○按電鈴時就有
        罵原告俗辣，並用三字經罵他，說如果再不下來就要給
        他好看，要給他死。當時原告在2樓窗戶，乙○○抬著
        頭對他罵，叫他下來。其只有聽到乙○○在講，不知道
        丙○○有沒有講話。原告跟乙○○說有什麼話就上來談
        ，接著就站在窗戶旁打電話叫主委上樓來，不敢先下樓
        。當天除了其跟被告、原告外，並無其他人在場，主委
        跟二位警察後來才來。原告下來之後，乙○○還去推原
        告，想要打他的樣，我有去拉他們，警察才到等語（見
        刑事原審卷第51頁反面至第53頁），又於偵查時證稱：
        丙○○說話很小聲，只有說「關於停車場的事情那張公
        告是我丟的，怎麼樣」（見偵查卷第45頁）。且被告二
        人亦坦承：當天被告乙○○與原告有發生肢體衝突，經
        旁人拉開（見刑事原審卷第53頁反面），可見被告乙○
        ○當天與原告爭吵激烈。復參原告提出之公告、「伴吾
        別墅管理中心住戶反映事項登記表」可知，伴吾社區管
        理委員會確曾因住戶多次反應有住戶出入未關鐵門，於
        94  年8月29日張貼公告，要求341號所有住戶出入時須
        將1 樓車庫鐵門關閉等情，則證人鍾肇文所言因車庫鐵
        門是否關閉問題，被告乙○○對於原告為上揭犯行，堪
        認與事實相符，堪以採信。
      2.關於94年11月23日部分：
        上開事實，亦據原告在偵審中指明在卷，並經證人楊建
        國於偵查時證述：當天在停車場內有丙○○、丙○○的
        小孩、甲○○、其姊楊建華、姊夫高迪揚、管委會主委
        ，丙○○打電話給乙○○說：「老公，你趕快回來，帶
        幾個人回來」，就掛斷了，然後對著其與原告說「關於
        停車，這是我的事」，其等一堆人圍著丙○○開始吵，
        丙○○對原告罵「這大家都有權，你再這樣，我叫我老
        公帶人殺你全家」（見偵查卷第44至45頁），於刑事原
        審證稱：94年11月23日12時許，其在安祥路地下停車場
        準備要開車出去，看到原告與丙○○因為丙○○常出去
        沒關鐵門的事在爭吵，爭吵過程中，丙○○打電話給乙
        ○○說「老公，多帶幾個人來」，然後對原告恐嚇說要
        殺他全家。當時只看到丙○○、甲○○、其姊楊建華、
        姊夫高迪揚等人（見刑事原審卷第53頁反面）。而原告
        既為伴吾社區管理委員會之主任委員，又身負處理被告
        丙○○進出不關鐵門之事，其於發現被告丙○○再度違
        反公告事項時，與被告丙○○爭吵亦不違情理。證人楊
        建國關於丙○○告稱內容之證述，亦確與停車問題相關
        ，所言堪以採信。
      3.基上，被告二人有於上開時地，恐嚇原告，則二人侵權
        行為之事實堪以認定。
    (二)被告二人應負侵權行為損害賠償責任：
      按因故意或過失，不法侵害他人之權利者，負損害賠償責
      任。不法侵害他人之身體、健康、名譽、自由、信用、隱
      私、貞操，或不法侵害其他人格法益而情節重大者，被害
      人雖非財產上之損害，亦得請求賠償相當之金額。民法第
      184條第1項前段、195條第1項分別定有明文。被告二人有
      侵權行為之事實已如前述，原告本於侵權行為之法則，請
      求被告賠償非財產上損害，自屬有據，應予准許。茲審酌
      其應給付之金額以若干為適當：
      按慰藉金之賠償須以人格權遭遇侵害，使精神上受有痛苦
      為必要，其核給之標準固與財產上損害之計算不同，然非
      不可斟酌雙方身分資力與加害程度，及其他各種情形核定
      相當之數額，最高法院51年台上字第223號判例足資參照
      。查本件被告以恐嚇之不法行為侵害原告免於恐懼之自由
      ，既經認定，對於原告因而所受之非財產上損害，自應負
      賠償責任。查本件原告50歲、高中畢業，目前在建設公司
      及餐飲界服務，目前資產629,997元（參見台北地院96年
      度訴字第1527號民事判決）；被告乙○○52歲、世界新專
      畢業、目前服務於致昇會計師事務所、月入3萬元、年領
      14  個月、無不動產，被告丙○○48歲、高職畢業、家管
      有30  坪公寓一棟，價值約1、2百萬元，本院審酌上情，
      及參酌兩造互控之前案─台北地院96年度訴字第1527及95
      年度訴字第5686號民事判決，認原告之請求非財產上之損
      害，各以2萬元為相當，逾越此部分之請求尚嫌過高不應
      准許。又遲延之債務，以支付金錢為標的者，債權人得請
      求依法定率計算之遲延利息，民法第233條第1項前段定有
      明文。而法定利率依同法第203條規定，為週年利率5%，
      則原告請求被告各給付2萬元及自起訴狀繕本送達（96年1
      月29日）後之96年2月1日起至清償日止，按年息5%計算之
      利息，為有理由，應予准許。
五、綜上所述，本件原告依侵權行為之法則，求為判命被告各給
    付2萬元本息，為無不當，應予准許。逾此部分原告之訴為
    無理由，應予駁回。
六、本件上訴利益未逾150萬元，不得上訴最高法院，本院判決
    為確定終局判決，不生假執行問題，原告假執行之聲請，應
    予駁回。
七、本件事證已臻明確，兩造其餘之攻防方法，經審酌後，認與
    判決結果不生影響，無庸逐一論述，併此敘明。
丙、據上論結，本件原告之訴為一部有理由，一部無理由，依民
    事訴訟法第79條、第85條第1項、第389條第1項第5款，判決
    如主文。
中　　華　　民　　國　　96　　年　　7 　　月　　10　　日
                  民事第15庭
                      審判長法  官  林恩山
                            法  官  黃國永
                            法  官  郭松濤
正本係照原本作成。
均不得上訴。
中　　華　　民　　國　　96　　年　　7 　　月　　10　　日
                            書記官  方素珍
